---
title: "Parlamentares no Twitter: Como pia o Congresso Nacional?"
author: "Matheus Alves dos Santos"
date: "04 de abril de 2019"
css: r-markdown.css
output:
  html_document:
    toc: true
    theme: flatly
    toc_depth: 5
    toc_float:
      collapsed: false
---

Introdução ao tema.

## Preparação do Ambiente

Para as análises apresentadas a seguir, foram utilizadas as bibliotecas **tidyverse** e **ggplot2**. Já os dados utilizados estão estruturados da seguinte maneira:

```{r warning = FALSE, message = FALSE, error = FALSE, echo = FALSE}
library(tidyverse)
library(ggplot2)

source(here::here("code/lib.R"))

theme_set(theme_bw())
```

```{r read, warning = FALSE, message = FALSE, error = FALSE, echo = FALSE}
atividade = read_projectdata()
```

```{r warning = FALSE, message = FALSE, error = FALSE}
glimpse(atividade)
```

## Análises

### 1 — Quais partidos mais produzem conteúdo no Twitter?

```{r warning =FALSE, message = FALSE, error = FALSE}
```

### 2 — Dos 3 partidos com mais conteúdo produzido, quais parlamentares mais contribuíram com esse resultado?

```{r warning =FALSE, message = FALSE, error = FALSE}
```

### 3 — O posicionamento de um partido impacta no engajamento que ele é capaz de gerar?

```{r warning =FALSE, message = FALSE, error = FALSE}
```

### 4 — E o estado de origem dos parlamentares desses partidos?

```{r warning =FALSE, message = FALSE, error = FALSE}
```

## Conclusões