---
title: 'Parlamentares no Twitter: Como pia o Congresso Nacional?'
author: "Matheus Alves dos Santos"
date: "04 de abril de 2019"
output:
  pdf_document:
    toc: yes
    toc_depth: '5'
  html_document:
    theme: flatly
    toc: yes
    toc_depth: 5
    toc_float:
      collapsed: no
css: r-markdown.css
---

Na maioria dos países democráticos, os parlamentares costumam adotar perfis em redes sociais como canais de comunicação não-oficiais, através dos quais podem não somente divulgar sua atuação política, mas também comentar assuntos cotidianos e permitir o contato direto da população em geral.

O Twitter tem atraído bastante a atenção dos brasileiros nos últimos meses e, muitas vezes isso não se deve às suas funcionalidades, mas às polêmicas geradas a partir de postagens de figuras políticas do país. Nesse sentido, decidiu-se explorar os dados de nossos parlamentares *twitteiros* na tentativa de compreender melhor como *tweeta* o Congresso Nacional brasileiro.

## Preparação do Ambiente

Para as análises apresentadas a seguir, foram utilizadas as bibliotecas **tidyverse** e **ggplot2**. Já os dados utilizados estão estruturados da seguinte maneira:

```{r warning = FALSE, message = FALSE, error = FALSE, echo = FALSE}
library(ggplot2)

# LCC1
library(readr)
library(dplyr)
library(ggplot2)

# LCC3
# library(tidyverse)

source(here::here("code/lib.R"))

theme_set(theme_bw())
```

```{r read, warning = FALSE, message = FALSE, error = FALSE, echo = FALSE}
atividade = read_projectdata()
```

```{r warning = FALSE, message = FALSE, error = FALSE}
glimpse(atividade)
```

## Análises

### 1 — Quais partidos mais produzem conteúdo no Twitter?

Para contabilizar o conteúdo produzido no Twitter será utilizada a soma do número de tweets e retweets de cada parlamentar. Considerando que o número de parlamentares eleitos por partido varia muito, será utilizada a mediana da soma (com agrupamento por partido) citada anteriormente. Por fim, não serão analisados parlamentares sem partido.

```{r warning =FALSE, message = FALSE, error = FALSE}
parlamentares_com_tt <- atividade %>% filter(!is.na(twitter))

parlamentares_com_tt %>%
  group_by(partido) %>%
  filter(partido != 'S/Partido') %>%
  summarise(mediana_tweets = median(n_proprio + n_retweet)) %>%
    ggplot(aes(x = reorder(partido, mediana_tweets), y = mediana_tweets)) +
    geom_bar(stat = 'identity', show.legend = FALSE) +
    labs(x = 'Partido', y = 'Mediana do número de tweets') +
    coord_flip()
```

Conforme o gráfico de barras acima, os partidos mais *twitteiros* do Brasil são o PSOL, o PC do B e NOVO. É importante ressaltar que devido às métricas utilizadas, parlamentares específicos desses partidos podem ter mais impactado profundamente no resultado. Ainda assim, é interessante notar que os partidos com mais parlamentares eleitos (PSL e PT) não figuram entre as primeiras posições.

### 2 — Dos 3 partidos com mais conteúdo produzido, quais parlamentares mais contribuíram com esse resultado?

```{r warning =FALSE, message = FALSE, error = FALSE}
```

### 3 — O posicionamento de um partido impacta no engajamento que ele é capaz de gerar?

```{r warning =FALSE, message = FALSE, error = FALSE}
```

### 4 — E o estado de origem dos parlamentares desses partidos?

```{r warning =FALSE, message = FALSE, error = FALSE}
```

## Conclusões