---
title: "Parlamentares no Twitter: Popularidade e Engajamento"
author: "Matheus Alves dos Santos"
date: "22 de abril de 2019"
output:
  html_document:
    theme: flatly
    toc: yes
    toc_depth: 5
    toc_float:
      collapsed: no
  pdf_document:
    toc: yes
    toc_depth: '5'
css: r-markdown.css
---

Na maioria dos países democráticos, os parlamentares costumam adotar perfis em redes sociais como canais de comunicação não-oficiais, através dos quais podem não somente divulgar sua atuação política, mas também comentar assuntos cotidianos e entrar em contato direto da população em geral.

O Twitter tem atraído bastante a atenção dos brasileiros nos últimos meses e, muitas vezes, isso não se deve às suas funcionalidades, mas às polêmicas geradas a partir de postagens de figuras políticas do país. Nesse sentido, decidiu-se explorar os dados de nossos parlamentares *twitteiros* na tentativa de compreender melhor como se dá a atuação do Congresso Nacional brasileiro nessa rede social.

## Preparação do Ambiente

Para as análises apresentadas a seguir, foram utilizadas as bibliotecas **tidyverse** e **ggplot2**. Já os dados utilizados estão estruturados da seguinte maneira:

```{r warning = FALSE, message = FALSE, error = FALSE, echo = FALSE}
library(tidyverse)
library(ggplot2)

source(here::here('code/lib.R'))
options(scipen = 999)

theme_set(theme_bw())
```

```{r read, warning = FALSE, message = FALSE, error = FALSE, echo = FALSE}
atividade = read_projectdata()
```

```{r warning = FALSE, message = FALSE, error = FALSE}
glimpse(atividade)
```

## Análises

### 1 — Produzir conteúdo é o suficiente para ganhar seguidores?

Texto.

```{r warning = FALSE, message = FALSE, error = FALSE}
parlamentares_com_tt <- atividade %>% filter(!is.na(twitter))
parlamentares_com_tt <- parlamentares_com_tt %>% mutate(casa = if_else(casa == 'senado', 'Senado', 'Câmara'))

parlamentares_com_tt %>%
  ggplot(aes(x = n_proprio, y = seguidores, color = casa)) + 
  geom_point(show.legend = FALSE) +
  scale_x_log10() +
  scale_y_log10() +
  facet_wrap(~ casa)
```

Texto.

### 2 — Os parlamentares mais *twitteiros* são aqueles que geram mais engajamento?

Texto.

```{r warning = FALSE, message = FALSE, error = FALSE}
parlamentares_com_tt <- parlamentares_com_tt %>% mutate(total_tweets = n_proprio + n_retweet)

parlamentares_com_tt %>%
  ggplot(aes(x = total_tweets, y = engaj_max, color = casa)) + 
  geom_point(show.legend = FALSE) +
  scale_x_continuous(trans = "sqrt") +
  scale_y_continuous(trans = "sqrt") +
  facet_wrap(~ casa)
```

Texto.